最高法院刑事判決　　　　　　九十四年度台上字第六一九七號
　　上　訴　人　台灣高等法院檢察署檢察官
　　被　　　告　戊○○
　　　　　　　　　　　　樓之7.
　　選任辯護人　劉衡慶律師
　　　　　　　　許佳雯律師
　　被　　　告　丙○○
　　　　　　　　　　　　號1樓.
　　　　　　　　　　　　2號
　　　　　　　　丁○○
　　　　　　　　　　　　樓
　　　　　　　　乙○○
　　　　　　　　　　　　100 號（另案在台灣岩灣技能訓練所
　　　　　　　　　　　　執行中）
　　　　　　　　甲○○
　　　　　　　　　　　　號4樓.
　　　　　　　　　　　　巷2號.
上列上訴人因被告等傷害案件，不服台灣高等法院中華民國九十
四年六月二十日第二審判決（九十四年度上訴字第一九三號，起
訴案號：台灣板橋地方法院檢察署九十二年度偵字第九九六四號
、九十三年度偵字第三八三六號），提起上訴，本院判決如下：
    主  文
上訴駁回。
    理  由
按刑事訴訟法第三百七十七條規定，上訴於第三審法院，非以判
決違背法令為理由，不得為之。是提起第三審上訴，應以原判決
違背法令為理由，係屬法定要件。如果上訴理由狀並未依據卷內
訴訟資料，具體指摘原判決不適用何種法則或如何適用不當，或
所指摘原判決違法情事，顯與法律規定得為第三審上訴理由之違
法情形，不相適合時，均應認其上訴為違背法律上之程式，予以
駁回。本件原判決認定被告丙○○因與蕭世珽有債務糾紛，乃基
於傷害之犯意，與被告戊○○簽立授權合約書，約定由戊○○向
蕭世珽催討新台幣（下同）一千五百九十五萬二千五百元之借款
債務。民國九十一年十二月二十日十九時許，戊○○邀集有共同
傷害犯意聯絡之被告乙○○、甲○○及丁○○等人，前往台北縣
板橋市○○路○段二三六號大樓中庭，向蕭世珽出示上開授權合
約書索討債務。蕭世珽堅稱該債務與其無關，戊○○、甲○○即
出手予以毆打，乙○○、丁○○則在旁圍事。嗣蕭世珽要求與丙
○○對質，經電話聯絡丙○○前來後，雙方就該債務仍有歧見而
談判破裂，戊○○又出手毆打蕭世珽，致其頭部、臉部挫傷併臉
部多處擦傷及紅腫、腹部挫傷等情，爰維持第一審論處被告等共
同傷害人之身體罪刑；並以公訴意旨略稱：被告等於前揭時地向
蕭世珽催討債務時，恃人數上之優勢阻止蕭世珽離去，控制其行
動自由，復恫稱如不還錢，將押往山上活埋等語，因認被告等涉
有刑法第三百零二條第一項剝奪人之行動自由、第三百零五條恐
嚇危害安全等罪嫌部分，不能證明其犯罪，因公訴人以此部分與
上開科刑部分有方法結果之牽連關係，屬裁判上一罪，故不另為
無罪判決之諭知，駁回檢察官及戊○○、丙○○、丁○○在第二
審之上訴，已綜合全部卷證資料，敘明其所憑之證據及認定理由
。所為論敘，俱有卷存之證據資料可資覆按，從形式上觀察，並
無判決違背法令之情形存在。復查關於妨害自由部分，原判決依
憑證人即前往現場處理之警員劉偉青、曾志郎及涂星源等人所為
之證言，以警方第一次據報前往查察，並未發現有人遭挾持之情
形，第二次赴現場時，僅發現蕭世珽及其配偶蕭羅連英坐於中庭
沙發上，迨第三次至現場，蕭世珽始陳述遭毆打之事；參酌證人
蕭羅連英之證言及案發現場與經過等一切情狀，認蕭世珽指訴被
告等剝奪其行動自由，與事實不符，檢察官所舉之證據，尚無從
形成被告等有罪（妨害自由）之心證，已於理由內詳加審酌判斷
（見原判決第十面第十三行至第十二面第二行）。至台北縣政府
警察局勤務指揮中心受理各類案件紀錄單及警員劉偉青等人出具
之報告書（見九九六四號偵查卷第八十三頁、第八十六頁至第九
十頁），乃司法警察本於職務所作成之報告文書，或係基於他人
之陳述而作成，或為其判斷之意見，無從依直接審理方式加以調
查，並無證據之容許性，不得為判斷之依據。原審採憑證人即警
員劉偉青、曾志郎及涂星源等人在偵、審中之證言為判決之基礎
，已依法踐行調查證據程序，並於理由內論敘明灼，上訴意旨徒
以上開司法警察報告文書記載之內容，漫言指摘原判決有調查未
盡及理由不備之違法情形，難謂符合第三審上訴之法定要件。又
台北市政府警察局執行通訊監察案件譯文表記載，戊○○於電話
中向Ａ男稱：「……你爸認識蕭登獅，就想是不是由你爸代為轉
達給他，他一個親戚蕭世珽，跟我們這邊有一個一千六百萬的差
帳，他上次有先打電話關心，請我們先放人……」等語（見九十
二年度監字第七二號偵查卷第六頁）。但依起訴書記載之犯罪事
實，被告等係於上開時地恃人數上之優勢阻止蕭世珽離去，當場
控制其行動自由等情。而前揭通訊監察日期則為九十二年二月二
十七日，與起訴書所指案發日期（九十一年十二月二十日）已相
距二個月有餘，該譯文所載「請我們先放人」之語，其真意為何
？與起訴之妨害自由事實有何論理上之關聯？仍非無疑，尚不足
以形成被告等有罪之確信，檢察官於原審審判期日對於此項證據
之關聯性，復未盡其說服之實質舉證責任，原判決未採為不利於
被告等之認定，自不生違背法令之問題。上訴意旨猶執此為空洞
之爭辯，亦非第三審上訴之合法理由。再，刑事訴訟法第三百八
十二條第一項規定上訴書狀應敘述上訴之理由，係指上訴書狀本
身應敘述上訴理由而言，非可引用或檢附其他文書代替，以為上
訴之理由。上訴意旨復以「告訴人聲請上訴書狀一併送請審酌」
以代上訴理由之提出，與法定程式尤有不合。檢察官上訴意旨指
摘之各節，均與法律規定得為第三審上訴理由之違法情形，不相
適合，其上訴為違背法律上之程式，應予駁回。
據上論結，應依刑事訴訟法第三百九十五條前段，判決如主文。
中　　華　　民　　國　九十四　年　 十一 　月　　十　　日
                      最高法院刑事第三庭
                          審判長法官  紀　俊　乾
                                法官  黃　正　興
                                法官  劉　介　民
                                法官  陳　東　誥
                                法官  魏　新　和
      本件正本證明與原本無異
                                      書  記  官
中　　華　　民　　國　九十四　年　 十一 　月　 十五 　日
                                                      Ｑ
